臺灣雲林地方法院刑事判決　　　　　　　　　　　　　九十三年度訴字第三一九號
　　公　訴　人　臺灣雲林地方法院檢察署檢察官
　　被　　　告　丁○○
　　指定辯護人　本院公設辯護人　丙○○
右列被告因強盜等案件，經檢察官提起公訴（九十三年度偵字第二三０六號），本院
判決如左：
    主  文
丁○○連續意圖為自己不法之所有，攜帶凶器，以脅迫至使不能抗拒，而取他人之物
，處有期徒刑貳年。扣案之雨衣壹件沒收。
    事  實
一、丁○○為輕度智能不足之人，罹患慢性精神分裂病，人格及自我功能已漸呈退化
    ，衝動控制能力不佳，於行為時為精神耗弱之人，因沈迷電動玩具而缺錢花用，
    先於民國九十三年五月二十七日凌晨三時許，在雲林縣東勢鄉○○○路四二巷四
    號公有市場之豬肉攤，竊取黃志錫所有菜刀一把後，竟持該把菜刀並穿著藍色雨
    衣，基於意圖為自己不法所有之概括犯意，於附表所示時、地，連續以附表所示
    強盜手法，對附表所示被害人施以脅迫至使不能抗拒，而取得被害人如附表所示
    財物。嗣於九十三年五月二十七日上午九時四十分許，為警在雲林縣元長鄉○○
    路與元中路口查獲，並扣得菜刀一把及其所有供強盜用之雨衣一件。
二、案經雲林縣警察局虎尾分局報告臺灣雲林地方法院檢察署檢察官偵查起訴。
    理  由
一、右揭犯罪事實，迭據被告於警、偵訊及本院審理中坦白承認，核與被害人己○○
    、甲○○、戊○○於警訊中之指訴相符，復有贓物認領保管收據二份、現場照片
    八幀附卷可稽及菜刀一把、雨衣一件扣案可資佐證。本件事證明確。被告丁○○
    連續強盜之犯行，堪予認定。
二、核被告所為，係犯刑法第三百二十條第一項之竊盜罪及第三百三十條第一項、第
    三百二十一條第一項第三款攜帶兇器加重強盜罪。被告前揭多次加重強盜犯行，
    時間緊接，犯罪構成要件相同，顯係基於概括犯意為之，為連續犯，均應依連續
    犯規定論以一罪，並加重其刑。其所犯竊盜罪與加重強盜罪間，有方法結果之牽
    連關係，依刑法第五十五條後段之規定，應從較重之加重強盜罪處斷。又被告為
    一輕度智能不足之人，其認知功能不佳，注意力、短期記憶力及抽象思考能力亦
    不佳，退伍後，更因罹患「慢性精神分裂病」，而長期受幻聽等精神病症困擾，
    其人格及自我功能已漸呈退化，生活散漫，衝動控制能力不佳，其於行為時，對
    外界事務之知覺、理會、判斷等作用應明顯較普通人減退，故行為當時其精神狀
    態應達精神耗弱之程度，此有財團法人長庚紀念醫院嘉義分院九十三年十月四日
    （９３）長庚院嘉字第八二三號函附精神鑑定報告書一份在卷可佐，是被告於實
    施犯罪行為當時之精神狀態，對於外界事物雖非完全喪失知覺理會及判斷作用，
    而無自由決定意思之能力，然其此項能力應較普通人之平均程度減退，被告於行
    為時應屬精神耗弱之狀態，依刑法第十九條第二項之規定，酌減其刑。又被告僅
    國小畢業，教育程度不高，又因輕度智障及罹患精神分裂病，思慮不周，因沈迷
    於電玩缺錢花用而誤罹重典，強盜所得財物不多，業為被害人戊○○、甲○○所
    取回，己○○亦表示不願再追究被告之責任，且被告始終承認犯行，深具悔意，
    本院審酌此情輕法重之情形，自應依刑法五十九條規定，遞減輕其刑，其刑之加
    重減輕，先加後減之。爰審酌被告持兇器強盜他人財物，危害社會治安甚鉅，惟
    犯罪後尚能坦承犯行，態度良好，所得財物多以返還被害人等一切情狀，量處如
    主文所示之刑。扣案之雨衣一件，為被告所有供其犯罪所用之物，業據其供承在
    卷，應依刑法第三十八條第一項第二款之規定，宣告沒收。至菜刀一把，因非被
    告所有，爰不宣告沒收，附此敘明。
據上論斷，應依刑事訴訟法第二百九十九條第一項前段，刑法第五十六條、第三百二
十條第一項、第三百三十條第一項、第三百二十一條第一項第三款、第五十五條、第
十九條第二項、第五十九條、第三十八條第一項第二款，罰金罰鍰提高標準條例第一
條前段，判決如主文。
本案經檢察官乙○○到庭執行職務。
中　　　華　　　民　　　國　　　九十三　　　年　　十　　月　　二十九　　日
                                        臺灣雲林地方法院刑事第四庭
                                            審判長法官
                                                  法官
                                            　　　法官
右正本證明與原本無異。
如不服本判決，應於判決送達後十日內，向本院提出上訴狀。（須附繕本）
      書記官　□　□　□
中　　　華　　　民　　　國　　　九十三　　　年　　十　　月　　二十二　　日
附錄本案論罪科刑法條：
刑法第三百二十條第一項：
意圖為自己或第三人不法之所有，而竊取他人之動產者，為竊盜罪，處五年以下有期
徒刑、拘役或五百元以下罰金。
刑法第三百二十一條第一項：
犯竊盜罪而有左列情形之一者，處六月以上五年以下有期徒刑：
   一  於夜間侵入住宅或有人居住之建築物、船艦或隱匿其內而犯之者。
   二  毀越門扇、牆垣或其他安全設備而犯之者。
   三  攜帶兇器而犯之者。
   四  結夥三人以上而犯之者。
   五  乘火災、水災或其他災害之際而犯之者。
   六  在車站或埠頭而犯之者。
刑法第三百三十條第一項：
犯強盜罪而有第三百二十一條第一項各款情形之一者，處七年以上有期徒刑。
附表：
┌──┬────┬────┬───┬───────┬──────┐
│編號│犯罪時間│犯罪地點│被害人│犯　罪　手　法│損失財物    │
│    │        │        │      │              │（新台幣）  │
├──┼────┼────┼───┼───────┼──────┤
│一　│九十三年│雲林縣東│己○○│持竊得之菜刀一│現金二千五百│
│　　│五月二十│勢鄉東勢│　　　│把架在己○○頸│元。　　　　│
│　　│七日凌晨│東路八四│　　　│部，並伸手進入│　　　　　　│
│　　│三時二十│號統一超│　　　│收銀機裡強盜財│　　　　　　│
│　　│許　　　│商      │　　　│物得手。      │　　　　　　│
├──┼────┼────┼───┼───────┼──────┤
│二　│九十三年│雲林縣元│甲○○│持竊得之菜刀一│現金三千七百│
│　　│五月二十│長鄉長南│　　  │把接近甲○○脖│元。　　　  │
│　　│七日凌晨│村中山路│　　　│子強盜財物得手│　　　　　　│
│　　│五時許　│一一五號│　　　│。            │　　　　　　│
│　　│　　　　│全家便利│　　　│　　          │　　　　　　│
│    │        │商店    │      │              │            │
├──┼────┼────┼───┼───────┼──────┤
│三  │九十三年│雲林縣元│戊○○│揮舞竊得之菜刀│現金一百元。│
│　　│五月二十│長鄉長南│　　　│一把，伸手進入│　　　　　  │
│　　│七日凌晨│村中山路│　　　│收銀機裡強盜財│　　　　　　│
│　　│五時十分│三二之二│　　　│物得手。　　  │            │
│　　│許　　  │號統一超│　　　│　　          │            │
│    │        │商      │      │              │            │
└──┴────┴────┴───┴───────┴──────┘
